【裁判字號】    98,審聲,110
【裁判日期】    980310
【裁判案由】    聲明異議
【裁判全文】
臺灣高雄地方法院民事裁定             98年度審聲字第110號
異  議  人  甲○○
即  債務人
                        1
上列異議人對於本院民事執行處司法事務官中華民國97年12月8
日就96年度執字第20432 號清償債務強制執行程序所為之聲明異
議裁定提出異議，茲本院裁定如下：
    主  文
異議駁回。
    理  由
一、按司法事務官辦理下列事務：... 二拘提、管收以外之強制
    執行事件，法院組織法第17條之2 第1 項第2 款定有明文。
    又強制執行事件，由法官命書記官督同執達員辦理之；當事
    人或利害關係人，對於執行法院強制執行之命令，或對於執
    行法官、書記官、執達員實施強制執行之方法，強制執行時
    應遵守之程序，或其他侵害利益之情事，得於強制執行程序
    終結前，為聲請或聲明異議；前項聲請或聲明異議，由執行
    法院裁定之，強制執行法第3 條、第12條第1 項、第2 項亦
    有明文。職是，司法事務官就當事人或利害關係人所為之聲
    請或聲明異議，自得予以裁處。次按當事人對於司法事務官
    處理事件所為之終局處分，得於處分送達後10日之不變期間
    內，以書狀向司法事務官提出異議；司法事務官認異議為無
    理由者，應送請法院裁定之，民事訴訟法第240 條之4 第1
    項前段、第2 項定有明文。又此規定依強制執行法第30條之
    1 ，於強制執行程序準用之。
二、異議意旨略以：伊因應買人應買之價格與市價相去甚遠，恐
    財產遭到賤賣損及權利，而依強制執行法第95條規定，於法
    定期間內向鈞院表示異議，並提出相關資料供鈞院參考，詎
    遭駁回，爰提出異議，求另為適法之裁定等語。
三、本件執行債權人台灣土地銀行股份有限公司以本院95年度執
    字第81948 號債權憑證為執行名義，對異議人之財產聲請強
    制執行，嗣並指封異議人所有坐落高雄市苓雅區○○○段16
    09地號、應有部分323/10000 土地及其上同段18537 建號（
    含坐落同段18577 建號之共同使用部分）、門牌號碼高雄市
    苓雅區○○○路120 號15樓之1 房屋（下合稱系爭房地）為
    執行標的；本院民事執行處承辦股經送鑑價後，酌定拍賣底
    價為新台幣（下同）27,600,000元，並於96年7 月17日進行
    第一次拍賣，因無人應買，乃依法酌減底價20% 即拍賣底價
    降為22,800,000元，於97年6 月24日進行第二次拍賣，又因
    無人應買，而再依法酌減底價20% 即拍賣底價降為17,664,0
    00元，於97年8 月5 日進行第三次拍賣，惟仍無人應買，乃
    依強制執行法第95條第1 項規定，自97年8 月28日起依第三
    次拍賣價格17,664,000元公告應買3 個月；嗣元利科技股份
    有限公司於97年9 月24日具狀表示願依第三次拍賣條件應買
    ，異議人於97年10月24日、同年11月12日、同年12月1 日具
    狀陳稱該應買價格過低並聲明異議。承辦股司法事務官經審
    酌異議人提出之相關資料後，認不足佐證系爭房地之價值於
    公告期間有上漲之情事，而駁回其異議之聲明。以上各節均
    有本件卷證可稽。
四、按第二次減價拍賣而未拍定不動產，債權人不願承受或依法
    不得承受時，執行法院應於第二次減價拍賣期日終結後10日
    內公告願買受該不動產者，得於公告之日起3 個月內依原定
    拍賣條件為應買之表示，執行法院得於詢問債權人及債務人
    意見後，許其買受，強制執行法第95條第1 項定有明文。又
    依上開規定，於公告之日起3 個月內依原定拍賣條件為應買
    或承受之表示時，如不動產之價格已上漲，且債權人或債務
    人表示反對，執行法院應不准應買或承受，此為辦理強制執
    行事件應行注意事項第54條第1 項所明定。基此，以強制執
    行法第95條第1項就執行法院於公告期間有人應買時，明定
    「得」於而非「應」於詢問債權人及債務人之意見後許其買
    受，足見債權人及債務人所表示之意見，僅供為法院參酌，
    並無拘束法院之效力；唯於不動產之價格確有上漲之客觀情
    事存在，且債權人或債務人表示反對時，執行法院本於裁量
    職權，應不允應買人買受，始屬妥適。經查：
  (一)系爭房地歷經第一次至第三次拍賣，拍賣底價自27,600,000
    元逐次遞減至17,664,000元，惟均因無人應買而流標，已如
    前述，足見上開拍賣底價就買受方而言，並無其市場價格。
  (二)異議人雖稱系爭房地之應買價格（每坪約8.6 萬元，即系爭
    房屋層次面積502.28平方公尺+ 附屬建物陽台34.29 平方公
    尺+ 共同使用部分5,972.04平方公尺×234/10,000≒676.32
    平方公尺，換算約204.58坪，17,664,000元÷204.58≒86,3
    43元）與市價相去甚遠，並提出97年9 月至10月每坪約11.6
    8 萬元至9.9 萬元之不動產拍賣資料4 件以為佐證。惟核閱
    該等拍賣資料，其中3 筆房地坐落在高雄市○○區○○街21
    號及25號之不同樓層，另1 筆坐落在高雄市苓雅區○○○路
    259 號地下1 層，而上開仁義街房屋鄰近高雄市之三多商圈
    ，上開光華一路房屋則鄰近高雄市立文化中心，前者為高雄
    市商業極其繁盛之地段，後者則為高雄市商業暨文教均相當
    興盛之地區，然系爭房屋係鄰近國道一號中山高速公路高雄
    交流道，當地之商業、文教發展度均屬普通，且與上開兩地
    段並非鄰近，異議人以系爭房地與該兩地段之房地拍賣價格
    相類比，顯然不相對襯。再者，上開仁義街房屋係於93年3
    月間始建築、於本件公告應買時之屋齡僅約3 、4 年，而系
    爭房地於80年6 月間即興建完成，此有建物登記謄本在卷可
    按，於本件公告應買時之屋齡已約17年，兩者之房屋個別條
    件亦有明顯之差距。由上以觀，異議人以非鄰近地段且坐落
    地點、房屋屋齡等客觀條件較諸系爭房地優越之不動產拍定
    價格而謂系爭房地之應買價格過低，顯然失其依據。此外，
    異議人復未提出公告應買期間系爭房地價格確有上漲之證明
    。
五、綜合前述，系爭房屋之公告應買價格係經二次減價拍賣而來
    ，已難認有其市場價格，而異議人所提事證並無從證明該應
    買價格低於當地市價，且其亦未舉證釋明公告應買期間系爭
    房地價格有上漲情事，從而，承辦司法事務官准予應買人依
    原拍賣條件買受，於法要無不符。原裁定並無違誤，異議人
    猶執陳詞提起本件異議，洵屬無理由，應予駁回。
六、依強制執行法第30條之1 、第3 條、第12條，民事訴訟法第
    240條之4 第3 項，法院組織法第17條，裁定如主文。
中    華    民    國    98    年    3     月    10    日
                    民事第二庭  法  官  甯  馨
以上正本係照原本作成。
如不服本裁定應於送達10日內向本院提出抗告狀，並繳納裁判費
新台幣1,000元。
中    華    民    國    98    年    3     月    10    日
                                書記官  蔡靜雯


司法院資訊處製作；財團法人民間司法改革基金會備份。
